臺灣臺南地方法院刑事判決
109年度訴字第1464號
公  訴  人  臺灣臺南地方檢察署檢察官
被      告  乙○○



指定辯護人  本院公設辯護人 林宜靜
上列被告因殺人未遂等案件，經檢察官提起公訴（109年度偵字
第11460號、109年度偵字第13937號），本院判決如下：
    主  文
乙○○犯如附表編號一至五所示之罪，各處如附表編號一至五所示
之刑。附表編號一、二、三部分應執行拘役捌拾日，如易科罰金
，以新臺幣壹仟元折算壹日。
扣案之木棍壹支沒收。
    事  實
一、乙○○與丙○○前為夫妻，2人間具有家庭暴力防治法第3條第1
    款所定之家庭成員關係。乙○○明知曾對丙○○實施家庭暴力行
    為，業經臺灣臺南地方法院於民國109年2月18日以109年度
    家護字第87號核發民事通常保護令，裁定乙○○不得對丙○○實
    施身體或精神上不法侵害之行為，不得直接或間接對丙○○為
    騷擾、接觸之行為，保護令之有效時間為1年。詎仍為下列
    行為：
  ㈠基於違反上開民事保護令之犯意，於109年5月19日7時30分許
    ，在丙○○至臺南市○區○○路000號成大醫院看診時，不斷撥打
    10幾通電話詢問丙○○車輛事情，而違反上開保護令。
  ㈡基於違反上開民事保護令之犯意，於109年5月19日15時30分
    許，在臺南市○○區○○路00○0號，將丙○○所有車號000-0000號
    普通重型機車右後照鏡拆下毀損，並藏放在所有之機車車廂
    內，造成該機車右後照鏡有刮痕而為違反上開保護令之行為
    。嗣丙○○發現機車右後照鏡不見，乙○○始拿出右後照鏡放在
    其機車坐墊上。
  ㈢基於違反上開民事保護令及毀損之犯意，於109年5月19日17
    時30分許，在臺南市○○區○○路00○0號，為阻止丙○○將小孩帶
    離，隨即牽走丙○○之車號000-0000號普通重型機車一路擦撞
    牆壁及推撞電線桿，造成該機車毀損，而違反上開保護令。
  ㈣基於違反上開民事保護令及傷害人身體之犯意，於109年5月2
    1日14時15分許，在臺南市○○區○○路00○0號，為阻止丙○○搬
    離租屋處，拿木板丟擲丙○○及持木板敲打丙○○之頭部，造成
    丙○○受有左額紅腫3*3公分、左下背部瘀痛、右手大拇指瘀
    傷3*4公分等傷害，而違反上開保護令。
二、乙○○於109年7月25日23時40分許，駕駛車號000-0000號自小
    客車行經臺南市○里區○○○街0號前，見丙○○與甲○○2人前後步
    行至該處，因認甲○○介入其家庭，一時氣憤，竟基於殺人之
    犯意（經檢察官當庭更正），駕駛車號000-0000號自小客車
    逆向繞過走在前方之丙○○後，撞擊走在後方之甲○○，將甲○○
    夾在車輛及路邊花盆間，又踩油門撞擊甲○○，因花盆破裂，
    甲○○始掙脫，乙○○復持木棍下車毆打甲○○之頭部、手部及身
    體，丙○○見狀上前阻擋及搶下棍子，丙○○因受波及受有右頭
    皮血腫、右肩擦挫傷、右大腳趾撕裂傷，1公分、左手食指
    瘀青、右小腿擦挫傷等傷害（傷害部分未據告訴），乙○○又
    撿起磚頭毆打甲○○後腦，甲○○隨即逃跑，乙○○則在後追趕，
    乙○○未追上，乃上車開車追逐欲撞擊甲○○，再下車毆打甲○○
    ，致甲○○受有頭部外傷併頭部撕裂傷共10公分、左側後胸挫
    傷，疑似第八與第九根肋骨骨折、左側手部撕裂傷，1公分
    、右側手肘挫傷、左側前臂與手部挫傷、右足擦挫傷等傷害
    ，嗣警方據報到場逮捕乙○○，並扣得木棍1支、紅磚1個。
三、案經丙○○訴由臺南市政府警察局麻豆分局及甲○○訴由臺南市
    政府警察局佳里分局移送臺灣臺南地方檢察署檢察官偵查起
    訴。
    理  由
壹、證據能力之認定：
一、本案證人即告訴人丙○○、甲○○於警詢之供述，係被告乙○○以
    外之人於審判外之言詞陳述，且被告及其辯護人均不同意作
    為證據，復查無其他例外取得證據能力之法律依據，依刑事
    訴訟法第159條第1項等規定，應認無證據能力。
二、本案以下所引用其餘具傳聞證據性質之供述證據，被告、辯
    護人、檢察官於本院言詞辯論終結前均未爭執其證據能力，
    且本院審酌前開證據作成時之情況及證據取得過程等節，並
    無非出於任意性、不正取供或其他違法不當情事，且客觀上
    亦無顯不可信之情況，復經本院於審判期日就上開證據依法
    進行調查、辯論，是依刑事訴訟法第159條之5規定，均有證
    據能力。
三、本案下列所引用之文書證據及證物，並無證據證明係違背法
    定程序所取得，文書證據亦無顯有不可信之情況，且經本院
    於審理期日提示予檢察官、被告及辯護人辨識而為合法調查
    ，該等證據自均得做為本案裁判之資料。　
貳、實體部分
一、訊據被告對於上開事實一㈢、㈣的違反保護令及毁損、傷 害
    等犯行坦承不諱，對其餘犯罪事實均否認，並辯稱：關於上
    開事實一㈠，109年5月19日早上7時30分許我確實有打多通電
    話給丙○○，因為丙○○開走我的車，我需要用車所以打電話給
    她；關於上開事實一㈡，109年5月19日15時30分許機車刮痕
    不是我造成的，我是把後照鏡拆下來，但我又裝回去，只是
    惡作劇；關於上開事實一㈣，109年5月21日14時15分，我有
    拿木板丟丙○○，她因此跌倒受傷，但是我沒有拿木板敲丙○○
    之頭部；關於上開事實二，109年7月25日那天晚上23時40分
    路上很暗，那時我跟丙○○已經沒有住在一起，小孩跟丙○○住
    的時間比較多，我開車載小孩去那邊拿小孩的衣物，但是去
    的時候丙○○的機車不在，所以我就沒有下車，直接要開走，
    丙○○住的地方是巷子，我開出來的時候，丙○○走比較前面，
    比較外面，那邊是個轉角，當時我在車上跟小朋友在講話，
    彎出來的時候看到一個影子，有躲過，後來方向盤彎不回來
    ，當時甲○○走在比較後面，我的方向盤轉不過來，一時緊張
    就撞到，因為我也開很慢，沒有開很快，我有撞到他一點點
    ，當時有點緊張，我也不知道他是甲○○，要踩煞車時踩到一
    點點加油，因為我的車燈有照到甲○○，撞上時我才發現他是
    甲○○，後來我有下車拿木棍打甲○○，沒有拿磚頭打他，而且
    沒有一直朝他的頭打 ，當時我是打他的身體，沒有刻意朝
    他的頭打，我承認有 傷害犯意，但是沒有要他死的意思等
    語 。
二、經查：
  ㈠被告乙○○與告訴人丙○○前為夫妻，2人間具有家庭暴力防治法
    第3條第1款所定之家庭成員關係。被告明知曾對丙○○實施家
    庭暴力行為，業經本院於民國109年2月18日以109年度家護
    字第87號核發民事通常保護令，裁定被告不得對告訴人丙○○
    實施身體或精神上不法侵害之行為，不得直接或間接對告訴
    人丙○○為騷擾、接觸之行為，保護令之有效時間為1年等事
    實，為被告所不爭執，並有本院109年度家護字第87號民事
    通常保護令、臺南市政府警察局佳里分局執行保護令權益告
    知單、保護令執行紀錄表各1份在卷可按（警一卷第13至16
    頁），此部分之事實應堪認定。
　㈡就事實一㈠部分：被告坦承有於上開時、地撥打10餘通電話給
    告訴人丙○○，要求告訴人丙○○回來，因其要用車等事實，核
    與證人及告訴人丙○○於偵查中證述情節相符（偵一卷第28頁
    ），並有告訴人丙○○之手機通話紀錄及通訊軟體LINE對話紀
    錄翻拍照片5張在卷可按（警一卷第20至21頁），此部分之
    事實應堪認定。被告雖否認有騷擾告訴人丙○○之犯意，然而
    ，被告若要使用車輛，衡情只要打1通電話聯絡告訴人丙○○
    即可，並無撥打10餘通電話之必要，被告次舉顯然超出正常
    聯絡之必要範圍，並造成當時正在看診之告訴人丙○○心理壓
    力，顯係騷擾行為，且被告明知而有意為之，確實有騷擾告
    訴人丙○○之犯意，其抗辯不足採認。
　㈢就事實一㈡部分：被告坦承有於上開時、地將告訴人丙○○之機
    車照後鏡拔下，待告訴人丙○○要機車時發現照後鏡不見欲尋
    找，再取出交還告訴人丙○○之事實，核與證人即告訴人丙○○
    於偵查中證述情形相符（偵一卷第27至28頁），此部分之事
    實應堪認定。被告雖否認有騷擾告訴人丙○○之犯意，然而，
    被告自承拔下告訴人丙○○機車照後鏡係屬惡作劇，顯然被告
    此舉並無正當理由，且知悉會造成告訴人丙○○心理不快，顯
    係騷擾行為，且被告明知而有意為之，確實有騷擾告訴人丙○○之犯意，其抗辯不足採認（被訴毀損部分不另為無罪之諭
    知，詳下述）。
　㈣就事實一㈢部分：被告就此部分毀損及違反保護令之事實坦承
    不諱，核與證人即告訴人丙○○於偵查中證述情節相符（偵一
    卷第28頁），復有告訴人丙○○之機車遭毀損後之照片4張在
    卷可按（警一卷第22頁），足認被告之自白與事實相符，應
    堪認定。　
  ㈤就事實一㈣部分：被告坦承於上開時、地拿木板丟擲告訴人丙○○，造成告訴人丙○○跌倒受傷，惟否認拿木板敲告訴人丙○○
    頭部云云。經查，證人即告訴人丙○○於偵查中具結後證稱：
    「5月21日下午他（即被告）拿木製的東西丟我，擊中我的
    頭部，我倒地，他就進來一直毆打我的頭部，之後他說他會
    再回來找我，因為我在那邊大吼大叫，他就從後門出去了，
    當時他已經把鐵門放下來，鄰居有聽到我在裡面喊救命，我
    有聽到鄰居說要報警，當時我女兒老三也有走出去請鄰居報
    警。（問：你那時候的驗傷單，除了頭部的傷，四肢、背部
    也有受傷？）他拿東西打我，我倒下的時候撞到的，告他違
    反保護令。」等語（偵一卷第29頁），證人即告訴人丙○○明
    確證稱被告持木板毆打其頭部，其餘部位受傷是因被告朝其
    丟擲木板致其跌到而碰撞受傷，並有台灣基督教長老教會新
    樓醫療財團法人麻豆新樓醫院受理家庭暴力事件驗傷診斷書
    記載「驗傷時間：109年5月21日14時42分。檢查結果（受傷
    之部位形狀程度）：左額紅腫3×3cm、左下背部疼痛、右手
    大拇指瘀傷3×4cm」，告訴人丙○○頭部確實有受傷，核與其
    證述被告持木棍毆打部位相符，是證人即告訴人丙○○證述被
    告持木板毆打其頭部，應堪採信。被告空言否認，顯不足採
    。
　㈥就事實二部分：
　⒈訊據被告雖承認有於上開時、地開車追逐、持木棍毆打告訴
    人甲○○，然否認有殺人之犯意，亦否認有故意駕車撞擊告訴
    人甲○○、持木棍及磚頭毆打告訴人甲○○頭部等情。
　⒉經查，證人即告訴人甲○○於偵查中具結後證稱：「（問：109
    年7月25日晚上發生情形？）（前略）我與丙○○走在信義二
    街，乙○○撞我的那條路是有分向線的，我跟丙○○是從大馬路
    走過來的，他撞我的地點是在有分向線的地方，左右各一線
    道，當時我跟丙○○是前後走，相距大概有5公尺左右，丙○○
    是走在前面，當時乙○○車子的前面有一輛車 ，我看到有一
    輛車從對向開過來，我有跟丙○○說請他往裡面靠一點，他就
    往前走，他原本是走在我前面1、2公尺，那輛車過了，後面
    就是乙○○的車子，我原本還不知道，後來發現他跟前面那輛
    車的車行方向有很大的偏離，那個地方是有分向線，但是他
    車子已經很明顯的偏離分向線，而且他應該是會先撞到丙○○
    ，但是他有明顯的閃過他之後，就直直往我這邊撞過來，正
    面撞擊，我有往右閃避，但是還是有撞到，而且車子還繼續
    往前衝，沒有踩煞車，之後因為我的腳踝被他的車子跟花圃
    夾住了，我看到3個小朋友驚慌的下車，就看到他下車之後
    手持木棍，後來因為後面的花圃有破，我的右腳有掙脫，我
    看他手持木棍應該有攻擊的意圖，後來我有跟他講有事情好
    好講，他好像完全沒聽到的樣子，就從我的頭部攻擊，而且
    只攻擊頭部，後來丙○○在中間有拉扯乙○○，有勸阻他，可是
    他還是不停的朝我追來 ，我腳步有移動，他總共打了我4、
    5下，之後丙○○和乙○ ○有發生揪扯，兩人一起跌倒在地，之
    後棍子有掉在旁邊，小朋友就把它撿走了，乙○○起來之後就
    馬上去開車，意圖再次衝撞我，前面那輛車有停在路口，後
    來他有幫我報警，後來乙○○想再次衝撞我時，我利用那台車
    閃避，他就把車 開到大馬路，後來把車開到前面那輛車的
    前面，之後他馬上 下車，又意圖攻擊我，撿了路旁邊的磚
    塊，也是攻擊我的頭 部，之後有路人過來勸阻他，也告知
    他已經報警了，他聽到 有報警之後，意圖上車駕車逃逸，
    後來丙○○馬上進到車内 阻止他，2分鐘之後警察就到場了，
    後來我就先被送醫院，我是聽說他有被依現行犯帶走。（問
    ：丙○○之前稱乙○○第一次下車打你的時候，就有拿磚塊？）
    他攻擊我有分兩次，第一次是拿木棍，第二次是拿磚頭，因
    為我頭部的傷有紅磚塊的傷，我聽醫護人員說我頭部後面的
    傷口有紅磚跟一些青苔。（問：磚塊打你的時間？）我只記
    得是先用木棍打我，後來用磚塊打我，因為乙○○都一直攻擊
    我頭部，當下知覺有突然間喪失，所以不是很確定用磚塊打
    我的時間，只能確定前後順序。（問：木棍的部分，丙○○稱
    第一次打你，他有搶到木棍，到後來乙○○又有拿起木棍來？
    ）我只記得後來木棍是小朋友撿走的。（問：一開始乙○○是
    開在對向車道？）是。（問：對於乙○○說是不小心撞上的，
    意見？）如果是不小心撞上的，應該在撞上的同時會停下來
    ，可是他很明顯的往前推，很明顯的意圖衝撞。」等語（偵
    二卷第55至57頁）。證人丙○○於偵查中具結後證稱：「（問
     ：7月25日他有開車撞你們？）撞我朋友，當時我們一起開
    早餐店，我要跟他請假，我要跟他請26的假，他也同意，後
    來他跑來我的住所那邊，看我的機車，但是沒有發現我的機
    車，當時我跟我同事甲○○吃飯回來，因為我知道他會來巡視
    我的機車，所以我很少會把機車停在我租屋處樓下，我都會
    停在別處，他發現我們的時候，已經是他巡視第二圈，而且
    他還回去載小孩過來，我跟同事停好機車，要走回我租屋處
    附近，陪我同事去牽他的車，他要回家了，我們在轉角處被
    乙○○遇上了，因為我們走一前一後，我走前面，我同事走後
    面，乙○○繞過我，撞到甲○○，甲○○被他撞倒卡在路邊的圍籬
    跟車之間，乙○○下車拿木製長棍開始毆打他，甲○○完全沒有
    還手，我就抱住乙○○，要搶下他的棍子，後來有搶下來，乙○○去撿旁邊的紅磚頭，去打甲○○，有打到他後腦杓，磚頭打
    完之後，又去撿木棍來打，這時候有一個熱心民眾，把車停
    在中間，我、甲○○、乙○○三個人就圍著那台車跑，乙○○追著
    甲○○，我追著乙○○，跑 到一半，乙○○又跑回他的車上，開
    車跟著我們，要撞我們，後來他車停下來我就開駕駛座的車
    門，他在駕駛座，我 押著他，我要跟他搶棍子，後來被我
    搶到我丟出車窗外，後來他插車鑰匙要走，因為有聽到路人
    說警察來了救護車來了，他就被上銬帶走了。（問：當時三
    個小孩都在車上？）他第一次撞完停車，小孩子就下車了。
    （問：被撞的地方是在信義二街？）是。（問：信義二街路
    寬？）我不知道怎麼說多寬，可以兩輛車會車。（問：當時
    路邊兩邊有無停車？）好像沒有。（問：乙○○稱他轉彎時不
    小心，有閃過你就撞到甲○○？）不對，因為他轉過來轉角，
    跟他撞到人的位置有一些距離，而且他有明顯的加速。」等
    語（偵二卷第29至30頁）。依據上開證人甲○○及丙○○之證述
    ，被告二度駕車蓄意衝撞告訴人甲○○，且持木棍下車追打告
    訴人甲○○，並撿拾磚塊毆打告訴人甲○○。
　⒊經本院勘驗現場監視器光碟中檔案名稱「新生信義二街全景.
    m4v」畫面，結果如下：㈠畫面左上方顯示時間為2020/07/25
     23:30:00至23:59:59，黑白畫面，無聲音。畫面中是個十
    字路口，上下方各有一斑馬線，右上店面燈亮。㈡23:30:01-
    23:38:46馬路雙向均有汽車往來，畫面左側靠近上方斑馬線
    路旁停放一輛白色汽車。23:38:47有一輛黑色汽車自畫面左
    方駛出，停在白色汽車前。23:39:14有一輛機車自白 色轎
    車及黑色轎車間駛出，停在黑色汽車前，駕駛朝右觀 看後
    駛離。23:39:48有一身穿黑色短袖上衣及短褲的小孩 自畫
    面左側從黑色汽車旁走出，左顧右盼，前後轉了一圈 又走
    回畫面左側，離開畫面。23:40:43有兩名小孩從畫面 左側
    跑出，橫越馬路到畫面右側。㈢23:41:01-23:41:18甲○○從畫
    面左邊走出來，繞過黑色汽車車頭，向左走離開畫面，丙○○
    亦尾隨在後，同時有一台深色汽車從畫面左邊駛出，向右駛
    到畫面中間360度迴轉又向畫面左邊駛去，丙○○邊講電話邊
    繞過車頭往畫面左邊走，擋在深色汽車前面，深色汽車旋即
    迴轉360度駛向畫面右邊，又再度迴轉往畫面左邊駛去，從
    白色汽車及黑色汽車中間駛入離開畫面。丙○○立即往深色汽
    車駛去的地方跑過去，亦向左離開畫面。㈣23:41:19-23:23:
    44:29深色汽車自畫面左邊倒車駛向右邊，停頓一下，再次
    倒車，直到畫面中間偏右處停下，再往前行駛朝畫面左下方
    駛去，在畫面左側停住，被告打開駕駛座車門，向後跑著繞
    過車尾到深色汽車後方，因車子擋住，只看到車子的上方有
    人頭左右跑動，有1人手持長棍狀物品揮動。23:42:03丙○○
    將手上的物品交付給在車尾的一個小孩，該小孩向右邊跑著
    過馬路。深色汽車後面持續有人左右來回跑動，看似在追逐
    ，其中1人拿著長棍狀物品揮動。23:43:00被告經過車尾走
    向深色汽車駕駛座並坐進去，丙○○追著被告，伸手拉住被告
    ，站在駕駛座與車門中，似在與被告拉扯。㈤23:44:30-23:4
    6:36於23:46:12警察到場，走向駕駛座與丙○○及被告說話，
    其他的警察紛紛到現場，丙○○從駕駛座跑向畫面左邊，離開
    畫面，被告被警察請出駕駛座，帶往畫面左邊走，離開畫面
    。㈥23:49:01救護車抵達，駛向畫面左側離開畫面。」（本
    院卷第108至110頁）。並有監視器錄影擷取照片12張及監視
    器錄影光碟1片、現場照片2張、扣案之木棍1支、磚頭1個照
    片2張、被告駕駛之深色自小客車照片6張附卷可佐（警二卷
    第41至51頁）。依據上開監視器勘驗結果，被告二度迴轉車
    頭，又一度倒車後再往前開，足認上開證人甲○○、丙○○證稱
    被告故意駕車欲撞擊甲○○等語，互核相符。被告駕車二度迴
    轉，又倒車再往前開，顯係執意駕車追撞告訴人甲○○，若係
    被告所辯稱不小心誤踩油門才撞到云云，應只有撞擊一下的
    動作，以被告二度迴轉車頭，又一度倒車後再往前開之駕駛
    行為，並非不小心造成，而係故意為之。被告又稱駕車係為
    追逐告訴人甲○○，並非有意撞擊之云云，然告訴人甲○○奔逃
    路段在臺南市佳里區信義二街，路面為雙向2線道，並不寬
    大，有案發現場照片7張及現場圖1紙在卷可按（本院卷第11
    7至125頁），被告若僅欲追逐，駕車應非有效之方式，且若
    以高速在狹小街道中追逐，以汽車之高度撞擊力道，極易造
    成生命及身體之危險，被告身為神智正常之成年人，就此點
    應有認識及判斷力，卻仍執意為之，應係具有殺人之犯意。
　⒋再者，現場扣押之磚頭1個（照片見警卷第48頁上方），經本
    院囑託台南市政府警察局鑑定後，鑑定結論：本案編號2磚
    頭採樣R0000000處血跡DNA為男性，與被害人甲○○DNA-STR型
    別相符等情，有臺南市政府警察局鑑定書（發文日期及字號
    ：110年2月5日南市警鑑字第1100059494號）在卷可按（本
    院卷第137至139頁），被告雖辯稱其未以磚頭毆打告訴人甲○○之頭部，應係告訴人受傷後血跡滴落造成云云，然查，依
    據告訴人甲○○之奇美醫療財團法人佳里奇美醫院109年7月26
    日診斷證明書，記載「頭皮外傷併頭皮撕裂傷，共10公分；
    左側後胸挫傷，疑似第八與第九根肋骨骨折；左側手部撕裂
    傷，1公分；右側手肘挫傷；左側前臂與手部挫傷；右足擦
    挫傷」（警二卷第38頁），以及告訴人甲○○傷勢照片6張（
    警二卷第52至54頁），可見告訴人甲○○頭部確實受有外傷，
    被告自承持木棍朝告訴人毆打，而告訴人甲○○頭部又受有外
    傷，告訴人甲○○及證人丙○○指稱被告所持磚頭亦驗出告訴人
    甲○○之血跡反應，綜合上述，應可認定被告確實有持木棍及
    磚頭毆打告訴人甲○○，且曾朝告訴人甲○○頭部攻擊，致告訴
    人甲○○受有包括頭皮外傷併頭皮撕裂傷共10公分，以及上開
    其他部位之傷勢。
　⒌按刑法上殺人罪與傷害人致死罪之區別，本視加害人有無殺
    意為斷，被害人所受之傷害程度，固不能據為認定有無殺意
    之唯一標準，但加害人之下手情形如何，於審究犯意方面，
    仍不失為重要參考資料；殺人與傷害之區別，自以有無殺意
    為斷，審理事實之法院，應就案內一切證據，詳查審認，視
    其犯罪之動機、殺傷之次數、所殺傷部位、傷勢程度、犯後
    態度等綜合判斷，俾為認定；殺人罪與傷害罪之區別，應以
    行為人有無殺意為斷，至於被害人所受之傷害程度、受傷之
    部位是否為致命部位、行為人與被害人之關係、行為人所受
    之刺激、下手之輕重、使用之工具、攻擊之方式及事發之原
    因等，雖不能資為區別殺人與傷害之絕對標準，惟仍可藉以
    認定行為人有無殺人犯意之重要參考資料，最高法院20年度
    非字第104號判例、85年度台上字第1608號判決、85年度台
    上字第5611號判決、104年度台上字第2058號判決意旨可資
    參照。綜合上述，被告駕車追逐告訴人甲○○，欲以車撞擊甲○○，又持木棍及磚塊攻擊毆打告訴人身體包括頭部要害，客
    觀上足以致人於死，此乃一般人所明知之事理，查被告於本
    案案發之際為36歲之成年男子，且被告為國中畢業，為金屬
    鑄造業工人乙節，業經被告於本院審理時供承明確（本院卷
    第307頁），則由被告之年齡、學識及經歷，對上開事項實
    難諉為不知，可徵被告主觀上確實知悉其駕車衝撞持木棍及
    磚頭攻擊頭部，足使告訴人甲○○產生死亡之結果甚明，而非
    如其所辯其所為僅是要傷害告訴人甲○○，是被告上開所辯，
    顯屬臨訟卸責之詞，殊難憑採。
　㈦綜上所述，被告上開所辯不足採信，本件事證明確，應予依
    法論科。　　
三、論罪科刑：
　㈠按家庭暴力者，謂家庭成員間實施身體、精神或經濟上之騷
    擾、控制、脅迫或其他不法侵害之行為；又家庭暴力罪者，
    謂家庭成員間故意實施家庭暴力行為而成立其他法律所規定
    之犯罪，家庭暴力防治法第2條第1、2款分別定有明文。本
    件被告為告訴人丙○○前配偶，二人具有家庭暴力防治法第3
    條第1款之家庭成員關係。被告所為上開事實一㈢、㈣之毀損
    、傷害等犯行雖符合家庭暴力防治法第2條第2款所稱家庭暴
    力罪，惟因該法就此並無罰則規定，故此部分犯行應僅依刑
    法規定予以論罪科刑。
　㈡核被告就事實一㈠所為，係犯家庭暴力防治法第61條第2款之
    違反保護令罪；就事實一㈡所為，係犯家庭暴力防治法第61
    條第2款之違反保護令罪；就事實一㈢所為，係犯刑法第第35
    4條毀損罪及家庭暴力防治法第61條第1款之違反保護令罪；
    就事實一㈣所為，係犯刑法第277條第1項傷害罪及家庭暴力
    防治法第61條第1款之違反保護令等罪；就事實二所為，係
    犯刑法第271條第2項、第1項殺人未遂罪。被告就事實一㈢、
    ㈣所為毀損、傷害之行為，同時違反家庭暴力防治法第61條
    第1款之罪，均為一行為觸犯二罪名之想像競合犯，均依刑
    法第55條規定，分別從一重之違反保護令罪、傷害罪論處。
    又被告所犯上開違反保護令3罪、傷害1罪、殺人未遂1罪之
    數罪間，犯意各別，行為互異，應予分論併罰。
　㈢被告2度駕車追撞告訴人甲○○，又持木棍、磚塊攻擊告訴人甲○○，主觀上係出於單一犯意，客觀上係於密切接近之時地實
    施，侵害同一法益，各行為間獨立性極為薄弱，依一般社會
    健全觀念，在時間差距上難以強行分開，應視為接續之一行
    為，合為包括之一行為予以評價而論以一殺人未遂罪為已足
    。
　㈣被告已著手殺人犯行之實行，然告訴人甲○○經送醫急救後，
    未發生死亡之結果而不遂，為未遂犯，應依刑法第25條第2
    項之規定，按既遂犯之刑減輕之。
　㈤爰審酌被告認為告訴人甲○○破壞其家庭，心生怨忿，即駕車
    衝撞告訴人甲○○，又持木棍、磚塊毆打告訴人頭部，雖幸未
    造成告訴人甲○○死亡之結果，惟造成告訴人甲○○受有事實欄
    所述之傷害；被告與告訴人丙○○因婚姻不睦而生嫌隙，竟為
    上開傷害、毀損、騷擾等違反保護令之犯行；再衡以被告矢
    口否認殺人犯行之態度，且尚未與告訴人甲○○及丙○○達成和
    解，暨考量告訴人甲○○、丙○○因被告本案行為所受之傷害程
    度，及被告教育程度為國中畢業，為金屬鑄造業工人，須扶
    養母親等一切情狀，量處如主文及附表所示之刑，就得易科
    罰金部分並諭知易科罰金之折算標準，就拘役部分定應執行
    刑及易科罰金之折算標準如主文所示。
四、沒收：
　　扣案木棍1支，係被告所有並供本案犯行所用之物，業據被
    告坦承明確，應依刑法第38條第2項前段之規定諭知沒收。
    另扣案之磚塊係被告自地上撿拾，非被告所有物，又非違禁
    物，爰不予宣告沒收，附此敘明。　　　　
五、不另為無罪之諭知
  ㈠公訴意旨以：就上開事實一㈡部分，被告乙○○基於毀損之犯意
    ，於109年5月19日15時30分許，在臺南市○○區○○路00○0號，
    將丙○○所有車號000-0000號普通重型機車右後照鏡拆下毀損
    ，並藏放在所有之機車車廂內，造成該機車右後照鏡有刮痕
    。因認被告乙○○涉犯刑法第354條之毀損罪。
　㈡訊據被告雖承認有將告訴人丙○○之上開機車後照鏡拆下，然
    否認造成刮痕，辯稱磨損係前次車禍造成等語。經查，證人
    即告訴人丙○○雖證稱被告將其機車照後鏡取下藏放在機車車
    廂中，然並未目擊被告乙○○有何毀損該後照鏡之行為，且該
    後照鏡事後仍能安裝在機車上，有照片2張在卷可佐（警一
    卷第21頁），足認其功能並未消滅，尚難認定被告有毀損犯
    行。惟此部分與前開論以被告違反保護令罪之部分有一行為
    觸犯數罪名之想像競合之裁判上一罪關係，爰不另為無罪之
    諭知。
據上論斷，應依刑事訴訟法第299條第1項前段，家庭暴力防治法
第61條第1款、第2款，刑法第277條第1項、第354條、第271條第
2項、第1項、第25條第2項、第55條、第41條第1項前段、第51條
第6款、第38條第2項前段，判決如主文。
本案經檢察官林慧美提起公訴，檢察官李佳潔到庭執行職務。
中　　華　　民　　國　　111 　年　　8 　　月　　18　　日
　　　　　　　　　刑事第六庭  審判長法　官　高如宜
　　　　　　　　　                  法  官  鄭銘仁
　　　　　　　　　                  法  官  陳鈺雯
以上正本證明與原本無異。
如不服本判決應於收受本判決後20日內向本院提出上訴書狀，並
應敘述具體理由。其未敘述上訴理由者，應於上訴期間屆滿後20
日內向本院補提理由書狀（均須按他造當事人之人數附繕本）「
切勿逕送上級法院」。
  　　　　　　　　　　　　　　　書記官　蔡雅惠
中　　華　　民　　國　　111 　年　　8 　　月　　18　　日

附錄法條：
家庭暴力防治法第61條
違反法院依第14條第1項、第16條第3項所為之下列裁定者，為本
法所稱違反保護令罪，處3年以下有期徒刑、拘役或科或併科新
臺幣10萬元以下罰金：
一、禁止實施家庭暴力。
二、禁止騷擾、接觸、跟蹤、通話、通信或其他非必要之聯絡行
    為。
三、遷出住居所。
四、遠離住居所、工作場所、學校或其他特定場所。
五、完成加害人處遇計畫。

中華民國刑法第277條
傷害人之身體或健康者，處5年以下有期徒刑、拘役或50萬元以
下罰金。
犯前項之罪，因而致人於死者，處無期徒刑或7年以上有期徒刑
；致重傷者，處3年以上10年以下有期徒刑。

中華民國刑法第354條
毀棄、損壞前二條以外之他人之物或致令不堪用，足以生損害於
公眾或他人者，處2年以下有期徒刑、拘役或1萬5千元以下罰金
。

中華民國刑法第271條
殺人者，處死刑、無期徒刑或10年以上有期徒刑。
前項之未遂犯罰之。
預備犯第1項之罪者，處2年以下有期徒刑。
　　
附表：
編號 犯罪事實 所犯法條 所犯罪名及宣告刑 一 犯罪事實一㈠ 家庭暴力防治法第61條第2款 乙○○犯違反保護令罪，處拘役貳拾日，如易科罰金，以新台幣壹仟元折算壹日。 二 犯罪事實一㈡ 家庭暴力防治法第61條第2款 乙○○犯違反保護令罪，處拘役貳拾日，如易科罰金，以新台幣壹仟元折算壹日。 三 犯罪事實一㈢ 家庭暴力防治法第61條第1款、刑法第354條 乙○○犯違反保護令罪，處拘役伍拾日，如易科罰金，以新台幣壹仟元折算壹日。 四 犯罪事實一㈣ 家庭暴力防治法第61條第1款、刑法第277條第1項 乙○○犯傷害罪，處有期徒刑叁月，如易科罰金，以新臺幣壹仟元折算壹日。 五 犯罪事實二 刑法第271條第2項、第1項 乙○○犯殺人未遂罪，處有期徒刑陸年。